【裁判字號】    98,簡上,600
【裁判日期】    990205
【裁判案由】    給付貨款
【裁判全文】
臺灣臺北地方法院民事判決             98年度簡上字第600號
上  訴  人  駿逸工程有限公司
法定代理人  丙○○
訴訟代理人  乙○○
上  訴  人  信葆興業有限公司
法定代理人  戊○○
訴訟代理人  甲○○
上列當事人間請求給付貨款事件，上訴人對於中華民國98年8月
3日本院臺北簡易庭98年度北簡字第11297號第一審判決，提起
上訴，本院於99年1月20日言詞辯論終結，判決如下：
    主  文
原判決關於命上訴人駿逸工程有限公司應給付上訴人信葆興業有
限公司新臺幣壹拾肆萬元及自民國九十八年一月八日起至清償日
止，按年息百分之五計算之利息及該部分假執行宣告；以及駁回
上訴人駿逸工程有限公司後開第三項之訴部分；暨命上訴人駿逸
工程有限公司負擔第一審本訴及反訴訴訟費用之裁判均廢棄。
上訴人信葆興業有限公司第一審簡易之訴駁回。
上訴人信葆興業有限公司應給付上訴人駿逸工程有限公司新臺幣
壹拾壹萬元，及自民國九十八年五月二十八日起至清償日止，按
週年利率百分之五計算之利息。
上訴人駿逸工程有限公司其餘上訴及第二審追加之訴均駁回。
第一審本訴及反訴，及第二審（除追加之訴外）訴訟費用由上訴
人信葆興業有限公司負擔三分之二，餘由上訴人駿逸工程有限公
司負擔。第二審追加之訴之訴訟費用由上訴人駿逸工程有限公司
負擔。
    事實及理由
壹、本訴部分：
一、上訴人（即原審被告、反訴原告）駿逸工程有限公司（以下
    簡稱「駿逸公司」）主張略以：
  (一)上訴人駿逸公司因有兩艘船舶必須作定期檢查、除銹及油漆
    處理，於民國97年4月28日向上訴人信葆興業有限公司（以
    下簡稱「信葆公司」）訂購義大利原裝進口，廠牌PUL IT
    ECNO（普力諾，機型XW-350 17HP 3P 220V 5100PSI）冷水
    高壓清洗機1台，價金新臺幣（下同）20萬元，上訴人駿逸
    公司因此支付20萬元予上訴人信葆公司。詎上訴人信葆公司
    於97年4月30日交付高壓清洗機1台，經上訴人駿逸公司工地
    主任依照使用手冊操作後，僅使用1個半小時機器就發生過
    熱情形，經上訴人駿逸公司與上訴人信葆公司聯絡後，上訴
    人信葆公司要求上訴人駿逸公司再補5萬元差價，更換另1台
    義大利原裝進口同品牌高壓清洗機，上訴人駿逸公司因急需
    趕工，只好答應，上訴人信葆公司因此於97年5月17日再交
    付系爭高壓清洗機。但上訴人信葆公司交付之系爭高壓清洗
    機，係臺灣組裝，廠牌SINGPRO之拼裝貨，經使用後發現有
    皮帶斷裂，3個活塞內部配件輪流故障，鋼片、墊片無故斷
    裂變形，高壓管接頭爆裂漏水，油封故障漏水，水壓降低無
    法使用，油箱無標尺，乳白色陶瓷柱變色龜裂，油箱固定螺
    絲太小，無法承受機器震動而自行脫落，造成油箱在機台上
    移位、彈跳，油箱內汽油隨油箱彈跳外溢，直接噴灑在高溫
    引擎上，工人不敢靠近、油箱通氣管及加油口缺失等等。上
    訴人信葆公司明知系爭高壓清洗機並非義大利原裝進口，竟
    交付具有上開瑕疵之拼裝貨，顯然違反物之瑕疵擔保責任。
  (二)上訴人駿逸公司不得已再於97年5月17日訂購小型高壓清洗
    機1台，價金9萬元，品質則較為穩定。但上訴人駿逸公司使
    用上訴人信葆公司交付之系爭高壓清洗機，因此支出工人維
    修費用、材料損失、便當費用及另租新船之租金，損失高達
    1,924,900元以上。上訴人駿逸公司已寄發存證信函，要求
    解除系爭高壓清洗機之買賣契約，惟上訴人駿逸公司已支付
    價金20萬元，扣除另外購買之小型高壓清洗機之價金9萬元
    ，上訴人信葆公司反應退還上訴人駿逸公司溢付之11萬元。
    故上訴人信葆公司請求上訴人駿逸公司給付尾款14萬，並無
    理由等語。
二、上訴人（即原審原告、反訴被告）信葆公司抗辯則以：
    上訴人駿逸公司於97年4月30日及同年5月17日向上訴人信葆
    公司訂購引擎式高壓清洗機及小型高壓清洗機各1台，價金
    各25萬元及9萬元。上訴人信葆公司已將具有契約約定品質
    之系爭高壓清洗機及小型高壓清洗機交付上訴人駿逸公司，
    但上訴人駿逸公司迄今僅支付20萬元，尚欠上訴人信葆公司
    尾款14萬元，屢經催討，仍未支付，為此乃提起訴訟。
三、本件本訴部分經原審判決上訴人駿逸公司應給付上訴人信葆
    公司14萬元，及自98年1月8日起至清償日止，按年息百分之
    5計算之利息。上訴人駿逸公司提起上訴，聲明為：(一)原判
    決廢棄。(二)上訴人信葆公司在第一審之訴及其假執行之聲請
    均駁回。上訴人信葆公司答辯聲明則為：上訴駁回。
四、兩造不爭執事項：
  (一)上訴人信葆公司於97年5月17日交付系爭高壓清洗機，上訴
    人駿逸公司已支付20萬元。
  (二)上訴人信葆公司再於97年5月17日交付上訴人駿逸公司小型
    高壓清洗機1台，價金9萬元。
五、本件之爭點及本院得心證之理由：
    上訴人駿逸公司主張上訴人信葆公司交付之系爭高壓清洗機
    ，不符合契約約定之品質，並具有瑕疵，因此請求解除契約
    ，拒絕支付價金，上訴人信葆公司則以已交付約定品質之物
    ，請求上訴人駿逸公司給付剩餘價金等語置辯。是本件兩造
    爭執之處在於：(一)兩造是否合意買賣義大利原裝進口廠牌
    PULIT ECNO（普力諾，機型XW-350 17HP 3P 220V 5100PSI）
    冷水高壓清洗機1台？上訴人駿逸公司後來是否同意上訴人
    信葆公司更換交付系爭臺灣組裝，廠牌SINGPRO之高壓清洗
    機？(二)上訴人信葆公司請求上訴人駿逸公司支付尾款14萬元
    ，有無理由？茲分述如下：
  (一)兩造是否合意買賣義大利原裝進口廠牌PULIT ECNO（普力諾
    ，機型XW-350 17HP 3P 220V 5100PSI）冷水高壓清洗機1台
    ，上訴人駿逸公司後來是否同意上訴人信葆公司更換交付系
    爭臺灣組裝，廠牌SINGPRO之高壓清洗機？
  1.依兩造均不爭執最初締約報價單之記載，上訴人駿逸公司與
    上訴人信葆公司於97年4月28日原先約定購買之高壓清洗機
    ，為廠牌PULITEC NO（普力諾，機型：XW-350運轉馬力：17
    HP 3P220V60HZ、工作壓力：5100PSI/351BAR、水量900L/Mi
    n、尺寸65×125×90cm，附配件：單管零度噴槍嘴桿1支、
    80m高壓桿1條、槍把1個、150cm槍桿1支、200cm槍桿1支、
    旋轉噴嘴1個、噴砂器1組、進水濾網10個、保養工具1組、
    機油1G1桶），價金20萬元，此有報價單及廣告各1紙附卷可
    稽。嗣上訴人信葆公司於97年4月30日交貨時，係交付機型
    為XW-35 0之高壓清洗機1台，有送貨單1紙附卷可參。惟兩
    造又合意由上訴人駿逸公司加價5萬元更換機器，上訴人信
    葆公司因此於97年5月17日將系爭臺灣組裝，廠牌SINGP RO
    之高壓清洗機交付上訴人駿逸公司，此亦有送貨單1紙在卷
    可參。
  2.上訴人信葆公司雖抗辯上訴人駿逸公司當時有同意將原先約
    定義大利原裝進口高壓清洗機（廠牌PULITECNO）更換為系
    爭高壓清洗機云云，但為上訴人駿逸公司所否認，且原約定
    之義大利原裝進口高壓清洗機價金為20萬元，兩造既然同意
    提高價金至25萬元，衡情應非更換上訴人信葆公司自行組裝
    之機器，否則價金何以提高？又上訴人信葆公司並未提出具
    體證據證明上訴人駿逸公司確有同意更換為系爭高壓清洗機
    之事實，則上訴人駿逸公司主張上訴人信葆公司並未依約交
    付義大利原裝進口高壓清洗機，不符合契約約定之品質，洵
    屬有據。
  (二)上訴人信葆公司請求上訴人駿逸公司支付尾款14萬元，有無
    理由？按物之出賣人對於買受人，應擔保其物依第373條之
    規定危險移轉於買受人時無滅失或減少其價值之瑕疵，亦無
    滅失或減少其通常效用或契約預定效用之瑕疵。但減少之程
    度，無關重要者，不得視為瑕疵；出賣人並應擔保其物於危
    險移轉時，具有其所保證之品質，民法第354條定有明文。
    復按買賣因物有瑕疵，而出賣人依前5條之規定，應負擔保
    之責者，買受人得解除其契約或請求減少其價金。但依情形
    ，解除契約顯失公平者，買受人僅得請求減少價金，民法第
    359條亦有明文。查上訴人駿逸公司主張上訴人信葆公司交
    付之系爭高壓清洗機，不具有契約約定之品質，揆諸前揭規
    定，自得請求解除契約，其請求解除契約，拒絕支付價金25
    萬元，並非無理。故上訴人信葆公司所得請求者，僅為上訴
    人駿逸公司後來訂購之小型高壓清洗機之價金9萬元，但因
    上訴人駿逸公司已給付20萬元，顯有溢付之情形，則上訴人
    信葆公司請求上訴人給付尾款14萬元，即屬無據。
  (三)綜上，上訴人駿逸公司主張上訴人信葆公司並未交付契約約
    定之義大利原裝進口高壓清洗機，請求解除契約，拒絕支付
    價金，並非無據，上訴人駿逸公司僅需支付後來訂購之小型
    高壓清洗機之價金9萬元，但因上訴人駿逸公司已給付20萬
    元，有溢付價款之情形，從而上訴人信葆公司請求上訴人駿
    逸公司給付尾款14萬元，及自支付命令送達翌日起至清償日
    止，按年息百分之5計算之利息，為無理由。
    原審為上訴人駿逸公司敗訴之判決，尚有未洽。上訴意旨指
    摘原判決不當，求予廢棄改判，為有理由，爰由本院予以廢
    棄改判如主文第2項所示，亦即上訴人駿逸公司在第一審簡
    易之訴駁回。
貳、反訴部分：
一、按在第二審為反訴之追加，除有民事訴訟法第446條第2項規
    定：1、於某法律關係之成立與否有爭執，而本訴裁判應以
    該法律關係為據，並請求確定其關係者；2、就同一訴訟標
    的有提起反訴之利益者；3、就主張抵銷之請求尚有餘額部
    分，有提起反訴之利益者之情形外，非經他造同意，不得為
    之。另對造對於訴之追加無異議，而為本案之言詞辯論者，
    視為同意變更或追加，民事訴訟法第436條之1第3項準用同
    法第446條第1項前段、第2項、第463條準用第255條第2項定
    有明文。查本件上訴人駿逸公司在原審提起反訴請求上訴人
    信葆公司給付21萬元，及自反訴起訴狀繕本送達翌日起至清
    償日止，按年息百分之5計算之利息。嗣於本院審理中追加
    反訴聲明為：上訴人信葆公司應給付上訴人駿逸公司26萬元
    ，及自反訴起訴狀繕本送達翌日起至清償日止，按年息百分
    之5計算之利息。惟上訴人信葆公司對於上訴人駿逸公司此
    部分之追加，並不同意，且查無符合民事訴訟法第446條第2
    項第1至3款之事由，揆諸前揭規定，上訴人駿逸公司反訴部
    分所為之追加，不應准許。
二、上訴人駿逸公司（即反訴原告）主張：
    上訴人駿逸公司於97年4月28日向上訴人信葆公司訂購義大
    利原裝進口，廠牌PULIT ECNO（普力諾，機型XW-350 17HP
    3P 220V 5100PSI）冷水高壓清洗機1組，約定價金20萬元，
    上訴人因此支付20萬元。詎上訴人信葆公司97年4月30日交
    付之機器，經上訴人駿逸公司工地主任依照使用手冊操作後
    ，僅使用1個半小時機器就發生過熱情形，經上訴人駿逸公
    司與上訴人信葆公司聯絡後，上訴人信葆公司同意由上訴人
    駿逸公司補5萬元差價後，更換另1組義大利原裝進口同品牌
    之高壓清洗機，因上訴人駿逸公司當時急需趕工，只好答應
    ，上訴人信葆公司因此於97年5月17日交付系爭高壓清洗機
    予上訴人駿逸公司，但系爭高壓清洗機係臺灣組裝、廠牌
    SINGPRO之拼裝貨，經使用後發現有皮帶斷裂，3個活塞內部
    配件輪流故障，鋼片、墊片無故斷裂變形，高壓管接頭爆裂
    漏水，油封故障漏水，水壓降低無法使用，油箱無標尺，乳
    白色陶瓷柱變色龜裂，油箱固定螺絲太小，無法承受機器震
    動而自行脫落，造成油箱在機台上移位、彈跳、油箱內汽油
    隨油箱彈跳外溢，直接噴灑在高溫引擎上，工人不敢靠近、
    油箱通氣管及加油口缺失等等。上訴人信葆公司明知系爭高
    壓清洗機並非義大利原裝進口，竟交付具有上開瑕疵之拼裝
    貨，顯然不具備契約約定之品質，並違反物之瑕疵擔保責任
    。上訴人駿逸公司不得已再於97年5月17日另向上訴人信葆
    公司訂購小型高壓清洗機1台，價金9萬元，品質則較為穩定
    。上訴人駿逸公司因此主張解除契約，拒絕支付系爭高壓清
    洗機之價金，且上訴人駿逸公司因使用上訴人信葆公司交付
    具有瑕疵之系爭高壓清洗機，因此額外支付工人維修費用、
    材料損失、便當費用及另租新船之租金，損失高達192萬4
    900元以上，但上訴人駿逸公司僅請求損害賠償10萬元。則
    上訴人駿逸公司已支付20萬元，扣除小型高壓清洗機之價金
    9萬元，上訴人信葆公司應退還上訴人駿逸公司溢付之11萬
    元，另賠償上訴人駿逸公司因此所受之損害10萬元。故請求
    上訴人信葆公司應給付上訴人駿逸公司21萬元，及自反訴起
    訴狀送達翌日起至清償日止，按年息百分之5計算之利息。
二、上訴人信葆公司（即反訴被告）則以：
    上訴人信葆公司交付之系爭高壓清洗機，並無上訴人駿逸公
    司所指之瑕疵，上訴人駿逸公司主張解除契約，拒絕支付價
    金，並不合法。上訴人駿逸公司如主張系爭高壓清洗機不符
    合契約約定之品質，具有瑕疵，因此受有工資及材料之損害
    10 萬元等情，應負舉證責任等語置辯。
三、本件經原審就反訴部分判決上訴人駿逸公司之訴及假執行之
    聲請均駁回，上訴人駿逸公司就反訴部分亦提起上訴，聲明
    為：(一)原判決廢棄。(二)上訴人信葆公司應給付上訴人駿逸公
    司21萬元，及自反訴起訴狀繕本送達翌日起至清償日止，按
    年息百分之5計算之利息。上訴人信葆公司答辯聲明則為：
    上訴駁回。
四、兩造不爭執事項：
    同本訴部分。
五、本件之爭點及本院得心證之理由：
    本件反訴部分，上訴人駿逸公司主張上訴人信葆公司交付之
    系爭機器不符合約定之品質，具有上開瑕疵，主張拒絕給付
    價金，請求上訴人信葆公司退還溢付之款項11萬元，並請求
    因此而生之損害賠償10萬元，上訴人信葆公司則否認系爭高
    壓清洗機具有上開瑕疵，拒絕還款，並以前詞置辯。是本件
    兩造爭執之處在於：(一)上訴人駿逸公司主張解除契約，請求
    上訴人信葆公司返還溢付之價金11萬元，有無理由？(二)上訴
    人信葆公司交付之系爭高壓清洗機是否具有上訴人駿逸公司
    所指之瑕疵？上訴人駿逸公司是否因使用系爭高壓清洗機，
    而受有工資及材料之損害？其請求損害賠償10萬元，有無理
    由？茲分述如下：
  (一)上訴人駿逸公司主張解除契約，請求返還溢付之價金11萬元
    ，有無理由？
    查上訴人駿逸公司主張上訴人信葆公司交付之系爭高壓清洗
    機係臺灣組裝、廠牌SINGPRO之拼裝貨，並非報價單約定應
    交付義大利原裝進口，廠牌PULIT ECNO（普力諾，機型XW-3
    50 17HP 3P 220V 5100PSI）之冷水高壓清洗機，核與契約約
    定交付之品質不同等情，業如前述。則上訴人駿逸公司主張
    解除契約，其請求退還溢付之11萬元款項（20－9＝11），
    實屬有理。
  (二)上訴人信葆公司交付之系爭高壓清洗機是否具有上訴人駿逸
    公司所指之瑕疵？上訴人駿逸公司是否因使用系爭高壓清洗
    機，而受有損害？其請求損害賠償10萬元，有無理由？
    上訴人駿逸公司固主張上訴人信葆公司交付之系爭高壓清洗
    機係臺灣組裝、廠牌SINGPRO之拼裝貨，經使用後發現有皮
    帶斷裂，3個活塞內部配件輪流故障，鋼片、墊片無故斷裂
    變形，高壓管接頭爆裂漏水，油封故障漏水，水壓降低無法
    使用，油箱無標尺、乳白色陶瓷柱變色龜裂，油箱固定螺絲
    太小，無法承受機器震動而自行脫落，造成油箱在機台上移
    位、彈跳、油箱內汽油隨油箱彈跳外溢，直接噴灑在高溫引
    擎上，工人不敢靠近、油箱通氣管及加油口缺失等等，並提
    出照片10張為證。另證人即上訴人駿逸公司之員工丁○○於
    本院審理中亦證稱：「大台的故障率很高，他皮帶會斷掉，
    噴出來的力道也不平均，機器也震動的很厲害，油箱的螺絲
    都鬆掉」等語（見本院98年12月11日準備程序筆錄）。然證
    人丁○○為上訴人之員工，其證詞難免偏頗，證明力較為薄
    弱。且上訴人駿逸公司所指系爭高壓清洗機之瑕疵，僅提出
    照片說明，並未經過公正機關鑑定，其空言主張系爭高壓清
    洗機具有上開瑕疵云云，舉證仍有不足。又上訴人駿逸公司
    主張其因使用系爭高壓清洗機受有工資及材料之損害，金額
    估計約10萬元云云。但此部分上訴人駿逸公司亦未提出單據
    佐證，且未釋明支出工人工資、便當飲料費用及浮台船租金
    損失，與使用系爭高壓清洗機確有直接因果關係，上訴人駿
    逸公司泛請上訴人信葆公司賠償其因此所受之損害10萬元，
    尚非有理。
  (三)綜上所述，上訴人駿逸公司主張解除契約，請求上訴人信葆
    公司退還溢付價金11萬元，洵屬有據，但上訴人駿逸公司請
    求上訴人信葆公司賠償因使用系爭機器所受之損害10萬元，
    並非有理。從而，上訴人駿逸公司請求上訴人信葆公司給付
    11 萬元，及自反訴起訴狀繕本送達翌日即98年5月28日起至
    清償日止，按周年利率百分之5計算之利息，為有理由，應
    予准許。逾此部分之請求，則無理由，應予駁回。原審為上
    訴人駿逸公司反訴全部敗訴之判決，尚有未洽。上訴意旨指
    摘原判決不當，求予廢棄改判，為有理由，爰由本院予以廢
    棄改判如主文第3項所示。亦即上訴人信葆公司應給付上訴
    人駿逸公司11萬元，及自98年5月28日起至清償日止，按週
    年利率百分之5計算之利息。
參、本件事證已臻明確，兩造其餘攻擊或防禦方法，經本院審酌
    後，認均與本件之結論無涉，茲不予論述，併予敘明。
肆、本件上訴人駿逸公司反訴勝訴部分，因所命給付之金額未逾
    50 萬元，應由本院依民事訴訟法第389條第1項第5款之規定
    ，依職權宣告假執行。
伍、據上論結，本件上訴為一部有理由，一部無理由，依民事訴
    訟法第436條之1第3項、第450條、第79條、第389條第1項第
    5款，判決如主文。
中    華    民    國    99    年    2    月    5      日
                 民事第二庭    審判長法  官  張松鈞
                                     法  官  羅郁婷
                                     法  官  郭顏毓
以上正本係照原本作成
本判決不得上訴
中    華    民    國    99    年    2     月    6     日
                                     書記官  林政彬

司法院資訊處製作；財團法人民間司法改革基金會備份。
